臺灣新北地方法院民事判決
111年度訴字第314號
原      告  邱綢    

訴訟代理人  陳曉鳴律師（法扶律師）
被      告  邱文儀  
上列當事人間請求確認債權不存在等事件，本院判決如下：
    主  文
原告之訴駁回。
訴訟費用由原告負擔。
    事實及理由
一、按原告之訴，有下列各款情形之一者，法院得不經言詞辯論
    ，逕以判決駁回之。但其情形可以補正者，審判長應定期間
    先命補正：㈠當事人不適格或欠缺權利保護必要。㈡依其所訴
    之事實，在法律上顯無理由。前項情形，原告之訴因逾期未
    補正經裁判駁回後，不得再為補正，民事訴訟法第249條第2
    、3項定有明文。次按民事訴訟法第255條第1項第5款所稱「
    合一確定」，與民事訴訟法第56條第1項所謂「合一確定」
    同義，均指依法律之規定必須數人一同起訴或一同被訴，否
    則當事人適格即有欠缺，原告即因此不能得本案之勝訴判決
    者而言。又訴訟標的對於共同訴訟之各人必須合一確定者，
    係原告對於多數被告提起共同訴訟，因多數被告間就不同訴
    訟標的在實體法上有應為一致判斷之共通事項，為確保裁判
    解決紛爭之實際效用，共同訴訟各人之訴訟標的當不宜割裂
    處理，於此情形，自可與在法律上有合一確定之必要同視，
    以求裁判結果之一致性及達到統一解決紛爭之目的。縱訴訟
    標的對於共同訴訟之各人，法律上未規定其中一人所受本案
    判決之效力可及於他人，亦非不得類推適用上開條款之規定
    （最高法院109年度台抗字第1556號裁定意旨可資參照）。
二、本件原告起訴主張訴外人即被繼承人邱氷在世時，恐子女於
    其過世後無處可住，遂將坐落嘉義縣○○鄉○○○段○○○段000○00
    地號土地（下稱系爭土地），借名登記於訴外人即其子邱榮
    伯名下，後因邱榮伯罹病，而改與被告邱文儀成立借名登記
    契約，由被告邱文儀為出名人，嗣邱氷死亡，以原告、被告
    邱文儀及訴外人邱淑麗、秋金蘭、邱金枝、邱幸玉、邱榮泉
    、邱昭翰、邱文俞、邱芸婕（下稱邱淑麗等8人）為全體繼
    承人，且前揭借名登記契約因而終止，被告邱文儀卻迄未將
    系爭土地移轉登記予邱氷之全體繼承人，甚而將系爭土地出
    售予他人，後經原告向被告邱文儀提起返還不當得利事件之
    民事訴訟，業經臺灣臺北地方法院以108年度訴字第3977號
    判決被告應給付原告及邱淑麗等8人新臺幣（下同）4,440,0
    00元，並准予假執行在案（下稱前案），詎被告竟於民國11
    0年11月1日，將其所有坐落新北市○○區○○段00地號土地暨其
    上同段3848建號建物（下稱系爭房地），另行設定抵押權予
    他人以擔保債權4,000,000元，而系爭房地上亦已設定第一
    、二順位抵押權，被告邱文儀亦無其他不動產可供清償，其
    顯係虛增債權以稀釋原告聲請強制執行可得分配之金額等情
    。從而，依原告前開主張，邱氷之繼承人除原告及被告邱文
    儀外，尚有邱淑麗等8人，則原告及邱淑麗等8人因繼承而公
    同共有邱氷對被告邱文儀之借名登記物返還請求權，此經前
    案判決在案，則原告既主張被告邱文儀為稀釋其等所享前開
    債權請求權在強制執行可得分配金額，遂虛增債權，進而設
    定抵押權，是被告間有無虛增債權並設定抵押權之事，對公
    同共有債權人即原告及邱淑麗等8人，自應為一致之判斷，
    以求裁判結果一致，並達到統一解決紛爭之目的，亦即此訴
    訟標的對不當得利請求權之全體公同共有人具合一確定之必
    要，而應以原告及邱淑麗等8人為共同原告，當事人始適格
    。又原告未於起訴狀記載邱淑麗等8人為原告，業經本院前
    於111年9月13日以裁定命原告補正，原告於111年9月19日收
    受裁定後（見本院卷第45頁送達證書），逾期迄今仍未為補
    正，是本件原告未以除被告邱文儀外邱氷之全體繼承人為原
    告，揆諸前揭說明，本件當事人適格顯有欠缺，且迄未補正
    ，自應依民事訴訟法第249條第2項規定，不經言詞辯論，逕
    以判決駁回。
三、據上論結，本件原告之訴為無理由，依民事訴訟法第249條
    第2項、第78條等規定，判決如主文。
中　　華　　民　　國　　111 　年　　11　　月　　11　　日
                  民事第五庭  法　官　黃乃瑩
如對本判決上訴，須於判決送達後20日內向本院提出上訴狀。如
委任律師提起上訴者，應一併繳納上訴審裁判費。　　　　　　
以上正本係照原本作成。
中　　華　　民　　國　　111 　年　　11　　月　　14　　日
                              書記官　許宸和